# 无偿受让股权的账务处理

提问人：风和日丽 时间：2012-07-19 12:03:58
B公司为了发展需要，因为A公司对B公的产品销售及资金方面能提供支持，B公司将30%的股权无偿赠送给A公司。 股权转让后，B公司以后所有的产品都会卖给A公司，由A公司进行销售。
上述业务，是否应视同“非同一控制下企业合并形成的长期股权投资” 进行处理？
假设股权转让日，B公司的公允价值为 100 ， A公司应 借：长期股权投资 30 ， 贷：营业外收入 30 。
上述会计处理是否正确？

回答人：chenyiwei
如果该交易整体上是公允的（非关联方之间基于自身意志达成的、旨在使各自利益最大化的公平交易），并且A对B是具有重大影响而非控制，则A可以这样处理。但要考虑A是否因此而对B承担了确定的义务，这些义务在会计上是否符合确认为负债的条件。

回答人：chenyiwei
回复 yahmm 的帖子
建议了解这种无偿转让股权的商业目的是什么？如果A仅是为了保障其在B的开发产品中的经济利益不受损，属于一种利益保护性质的安排，在持有B的 70 ％股权期间不干预其经营活动，实质经营活动仍由原股东控制和管理，A也不会凭借其股东身份获取股利等经济利益的，则该项股权对A而言不符合资产的定义（不会给其带来未来的经济利益），不应确认为A的资产。
对于两次无偿转让的合规性问题，属于法律问题范畴，建议咨询律师以确定如何规避这一过程中的法律、税务风险。

提问人：风和日丽 时间：2012-07-20 15:52:16
请教陈版，如果存在上述限制条件，会计处理是否存在变化。。

回答人：chenyiwei
会有影响，但具体影响到何种程度，需对相关协议进行详细分析后确定。

提问人：yslbest 时间：2017-07-03 10:00:31
陈老师，上述您说”A对B是具有重大影响而非控制，则A可以这样处理。“我现在遇见的问题是A原本持有B的40%股权对其具有重大影响，无偿受让60%后，B变为A的全资子公司，这种情况下A公司单体及合并报表分别该怎么处理？

回答人：chenyiwei
这种情况要按照合并报表范围变更（同一控制下合并或非同一控制下合并）处理。

提问人：yslbest 时间：2017-07-05 13:39:55
谢谢版主，后面的这60%我们是无偿受让的，在A公司单体报表中，是这样记账吗？ （B公司信息：实收资本 500 万，A公司认缴并实缴 200 万占40%，第三方认缴并实缴 300 万占60%） 借：长期股权投资 受让日B公司净资产 60% 贷：营业外收入 受让日 B 公司净资产60%

回答人：chenyiwei
如前面回复所述，要关注这 60 ％股权对应的股东权利是否完整享有，还只是名义上持有股权。如果事实上享有权利，则需考虑无偿受赠背后有无合理的商业理由并合乎通常的商业逻辑，才能确定如何进行处理。

提问人：yslbest 时间：2017-07-05 20:02:30
谢谢陈老师耐心指点~ 60%股权对应的股东权利完整，此次无偿转让主要因为B公司经营不善，第三方决定退出，基于转让时点B公司净资产非常少所以就无偿转让了。陈老师，在这种情况下我的上述会计处理合适吗？

回答人：chenyiwei
也可以，前提是对B公司进行严格的减值测试，确认B公司资产的入账金额之和（以及对应确认的营业外收入）不超出其预计可收回金额。